臺灣高雄地方法院刑事判決　　　　　　　　　　　　九十三年度訴字第一九四三號
　　公　訴　人　臺灣高雄地方法院檢察署檢察官
　　被　　　告　乙○○
右列被告因業務過失致死案件，經檢察官提起公訴（九十二年度偵字第二三六五九號
），本院合議庭裁定由受命法官獨任進行簡式審判程序，本院判決如左：
    主  文
乙○○從事業務之人，因業務上之過失致人於死，處有期徒刑柒月。緩刑參年。
    事  實
一、乙○○係設於高雄市○○區○○街四六九巷十二號一樓之「天階設計工程行」（
    以下簡稱天階工程行）經營負責人，從事有關於景觀工程、室內裝璜之業務，為
    屬從事業務之人。天階工程行於民國九十二年間，以新台幣（下同）八十萬元之
    報酬向「全聯合室內裝修有限公司」（以下簡稱全聯合公司，負責人為陳俊宏，
    業已另為緩起訴處分）承攬位於高雄市○○區○○街七號對面之大樓新建工程二
    樓實品屋室內裝潢工程（原係全聯合公司以一百萬元之報酬向「高旋建設股份有
    限公司」承攬室內設計及裝潢工程，全聯合公司再以八十萬元之價格將其中裝潢
    工程部分轉交予天階工程行承作），並於九十二年七月三十一日開工。詎乙○○
    本應注意其僱用勞工施作工程時，應注意對勞工施以從事工作及預防災變所必要
    之安全衛生教育訓練，且對於防止電、熱及其他能源引起之危害應有符合標準之
    必要安全設備，亦即對於該實品屋裝潢必須使用臨時用電設備一事應使該臨時用
    電設備設置適合其規格、具有高靈敏度、能確實動作之感電防止用漏電斷路器，
    而依本件工程開工當時之情況，乙○○並無不能注意之情事，然乙○○仍疏於注
    意及此，未於開工前辦理一般安全衛生教育訓練，臨時電源線亦未銜接漏電斷路
    器。嗣九十二年八月四日上午七時三十分許，受僱於乙○○擔任該施工處所領班
    之吳振惠進入該地點工作時，因前晚下大雨導致屋內積水約五公分，放置地板上
    之電源線及插座均浸泡於積水當中，吳振惠見狀先將鞋脫放屋外，欲進入屋內客
    廳將插座拿高時，即因觸電而倒地不起，迄同日上午八時許，始為同事陳信助發
    現，並與另一同事林宗億合力將吳振惠送醫急救，然吳振惠仍因心肺衰竭而死亡
    。
二、案經高雄市政府勞工局勞工檢查所函送臺灣高雄地方法院檢察署檢察官偵查起訴
    。
    理  由
壹、程序方面：
一、按除被告所犯為死刑、無期徒刑、最輕本刑為三年以上有期徒刑之罪或高等法院
    管轄第一審案件者外，於法院行準備程序進行中，被告先就被訴事實為有罪之陳
    述時，審判長得告知被告簡式審判程序之旨，並聽取當事人、代理人、辯護人及
    輔佐人之意見後，裁定進行簡式審判程序；且受命法官行準備程序，與法院或審
    判長有同一之權限；又簡式審判程序之證據調查，不受刑事訴訟法第一百五十九
    條第一項、第一百六十一條之二、第一百六十一條之三、第一百六十三條之一及
    第一百六十四條至第一百七十條規定之限制，刑事訴訟法第二百七十三條之一第
    一項、第二百七十九條第二項前段、第二百七十三條之二分別定有明文。
二、查本件被告乙○○所犯為死刑、無期徒刑、最輕本刑為三年以上有期徒刑以外之
    罪，且非高等法院管轄第一審之案件，其於準備程序就前揭被訴事實為有罪之陳
    述，經受命法官告知簡式審判程序之旨，並聽取當事人之意見後，本院認無不得
    或不宜改依簡式審判程序進行之處，爰依刑事訴訟法第二百七十三條之一第一項
    、第二百八十四條之一，裁定本件由受命法官獨任進行簡式審判程序，合先敘明
    。
貳、實體方面：
一、訊據被告乙○○對於右揭事實坦承不諱（參見本院審理卷第二十四頁），核與證
    人林宗易、陳信助、施秀枝證述相符，並有高雄市政府勞工局勞工檢查所九十二
    年十一月三日高市勞檢二字第０九二００一０一九號函附之職業災害檢查報告書
    一份附卷可稽，而被害人吳振惠確係因上開事故受傷不治死亡，亦經臺灣高雄地
    方法院檢察署檢察官督同法醫師相驗屬實，製有勘驗筆錄、相驗屍體證明書、驗
    斷書在卷可憑。按雇主對勞工應施以從事工作及預防災變所必要之安全衛生教育
    、訓練；雇主對於左列事項應有符合標準之必要安全衛生設備．．．．「三、防
    止電、熱及其他之能引起之危害」；雇主對於臨時用電設備，為防止因漏電而生
    感電危害，應於各電路設置適合其規格，具有高敏感度，能確時動作之感電防止
    用漏電斷路器，勞工安全衛生法第五條第一項、同法第二十三條第一項、勞工安
    全衛生設施規則第二百四十三條分別定有明文。又按勞工安全衛生法第二十八條
    第一項第一、二款所設之刑罰規定係以「雇主」或「工作場所負責人」為處罰對
    象，而所謂「雇主」，依同法第二條第二項規定，係指「事業主」或「事業之經
    營負責人」而言，又所稱事業之經營負責人，係指對該事業具有一般經營核與擔
    負職務者而言（參酌內政部七十二年十二月二十七日臺內勞字第二００八一三號
    函示內容）。。經查，本件被告乙○○雖非登記為天階工程行之負責人，此有高
    雄市政府營利事業登記一紙附卷可查（參見偵查卷第十三頁），惟被告坦承係負
    責天階工程行實際業務之經營者（參見本院審理卷第十五頁），即符合上開勞工
    安全衛生法所規定之雇主身份，為從事於業務之人，自應注意僱用勞工施作工程
    時，應注意對勞工施以從事工作及預防災變所必要之安全衛生教育訓練，且對於
    防止電、熱及其他能源引起之危害應有符合標準之必要安全設備，在臨時用電設
    備應設置適合其規格、具有高靈敏度、能確實動作之感電防止用漏電斷路器，其
    應注意能注意而未注意而使僱用之吳佳惠未能接受必要之安全衛生教育訓練，亦
    未使臨時電源線銜接漏電斷路器，致被害人吳佳惠於工作時不慎觸電，雖經緊急
    送醫仍不治死亡。是足認被告確有違反上述勞工安全衛生法規之規定，被告過失
    之行為與被害人吳佳惠之死亡間，確有相當因果關係。
二、被告既為事業之經營負責人，乃屬勞工安全衛生法第五條第一項所規定之雇主，
    其違反勞工安全衛生法第五條第一項第五款之規定，致生同法第二十八條第二項
    第一款之職業災害，應依同法第三十一條第一項之規定論處。被告復為從事業務
    之人，於執行業務中過失致人於死，核其所為，另犯刑法第二百七十六條第二項
    之業務過失致人於死罪。被告以一行為觸犯上開二罪名，為想像競合犯，應依刑
    法第五十五條規定從一重之業務過失致人於死罪處斷，公訴人雖漏未就被告違反
    勞工安全衛生法之部分於起訴法條欄中敘明，惟於起訴事實業已載明，為起訴效
    力所及，且與論罪科刑部分亦有裁判上一罪之關係，已如前述，本院自得一併加
    以審酌。爰審酌被告犯後坦承犯行，且素行良好，前未曾受有期徒刑以上刑之宣
    告，此有臺灣高雄地方法院檢察署刑案資料查註紀錄表及臺灣高等法院被告全國
    前案紀錄表各一份附卷可稽，品行尚屬良好，惟其於經營事業時，未盡設置安全
    衛生設備，以保護勞工之責，其對勞工安全衛生輕忽之態度，使勞工於危險之勞
    動環境工作時，無法獲得生命、身體、健康之適度保障，更造成被害人吳佳惠死
    亡結果之發生，使被害人家庭頓失支柱，其親人痛失至親之無法彌補之損失，惟
    犯後坦承犯行，態度尚稱良好，且與被害人家屬達成民事和解，有九十三年八月
    二十五日和解書一紙附卷足參等一切情形，量處如主文所示之刑。又被告前未曾
    受有期徒刑以上刑之宣告，有臺灣高等法院被告全國前案紀錄表一份在卷可稽，
    其因過失罹犯本罪，犯後復知悔悟，經受此偵、審程序及刑之宣告後，應知所警
    惕而信無再犯之虞，本院認所宣告之刑以暫不執行為適當，爰併予宣告緩刑三年
    ，以啟自新。
據上論斷，應依刑事訴訟法第二百七十三條之一第一項、第二百九十九條第一項前段
，勞工安全衛生法第三十一條第一項，刑法第十一條前段、第二百七十六條第二項、
第五十五條、第七十四條第一款，罰金罰鍰提高標準條例第一條前段，判決如主文。
本案經檢察官甲○○到庭執行職務。
中      華      民      國      九十三      年      八    月    三十一  日
                                  臺灣高雄地方法院刑事庭
                                      法  官  廖建瑜
右正本證明與原本無異。
如不服本判決，應於判決送達後十日內，向本院提出上訴狀。
                                      書記官  王翌翔
中      華      民      國      九十三      年      八    月    三十一  日
勞工安全衛生法第三十一條
違反第五條第一項或第八條第一項之規定，致發生第二十八條第二項第一
款之職業災害者，處三年以下有期徒刑﹑拘役或科或併科新台幣十五萬元
以下罰金。
法人犯前項之罪者，除處罰其負責人外，對該法人亦科以前項之罰金。
中華民國刑法第二百七十六條
(過失致死罪)
因過失致人於死者，處二年以下有期徒刑、拘役或二千元以下罰金。
從事業務之人，因業務上之過失犯前項之罪者，處五年以下有期徒刑或拘
役，得併科三千元以下罰金。
